臺灣彰化地方法院刑事判決
110年度訴字第757號
公  訴  人  臺灣彰化地方檢察署檢察官  
被      告  張麗娟



            林育如



            莊欣霓



            莊岳陵



上  一  人
選任辯護人  李志仁律師
上列被告因傷害等案件，經檢察官提起公訴（110年度偵字第287
號），本院判決如下：
    主    文
張麗娟犯誹謗罪，處罰金新臺幣壹仟元，如易服勞役，以新臺幣
壹仟元折算壹日；又犯傷害罪，處拘役貳拾日，如易科罰金，以
新臺幣壹仟元折算壹日。
林育如犯傷害罪，處罰金新臺幣壹萬元，如易服勞役，以新臺幣
壹仟元折算壹日。
莊欣霓犯傷害罪，處拘役貳拾日，如易科罰金，以新臺幣壹仟元
折算壹日。
莊岳陵犯傷害罪，累犯，處拘役伍拾日，如易科罰金，以新臺幣
壹仟元折算壹日。扣案鋁棒壹支沒收。
張麗娟其餘被訴部分無罪。
    犯罪事實
一、張麗娟係廖科溢之妻、林育如係廖科溢之母、林語堂為廖科
    溢之表弟，廖科溢與莊欣霓有不正常交往，遭張麗娟、林育
    如知悉，林育如並曾苦勸莊欣霓不要介入兒子與媳婦之婚姻
    。於民國109年4月26日凌晨，林育如得知廖科溢與莊欣霓相
    約於彰化縣○○鎮○○巷00號之順泰宮內見面，遂要張麗娟、林
    語堂一同前往。於同日凌晨3時54分許，張麗娟、林育如、
    林語堂先騎乘機車到順泰宮外後，張麗娟、林育如未脫下安
    全帽即先進入順泰宮內，林語堂在後，並發生下列衝突：
  ㈠林育如進入順泰宮內時，先脫下安全帽將安全帽交給張麗娟
    ，林育如在順泰宮內見廖科溢與莊欣霓確實在該處且狀似親
    暱，林育如即與莊欣霓發生口角，並與莊欣霓各基於傷害之
    犯意，互扯頭髮並於地上拉扯扭打，致莊欣霓受頭皮挫傷併
    臉部擦傷、左肩及左大腿挫傷、左下背挫傷等傷勢；林育如
    則受有頭皮挫傷、唇擦傷、左膝、左胸壁及右肩擦傷等傷勢
    。
  ㈡莊欣霓與林育如於順泰宮內互相扭打後，莊欣霓遂電話聯繫
    弟弟莊岳陵、妹妹莊芸樺到場，林育如、莊欣霓、廖科溢、
    張麗娟、林語堂並於凌晨4：01分許走出順泰宮，於順泰宮
    外之廣場繼續口角。莊岳陵、莊芸樺於109年4月26日凌晨4
    時12分許，由莊芸樺駕駛車牌號碼000-0000號自小客車搭載
    莊岳陵到場後，亦與張麗娟發生口角衝突，張麗娟竟於多人
    在場之上開場所，意圖散布於眾，指摘莊芸樺「看你這個臉
    ，就知道吃毒」之不實事項，足以毀損莊芸樺之名譽。
  ㈢莊岳陵在爭執中，跑到車子副駕駛座旁，從車窗外伸手在副
    駕駛座拿取鋁棒，持鋁棒衝向張麗娟，張麗娟之表弟林語堂
    見狀攔阻，莊岳陵竟基於傷害之犯意，持鋁棒揮打林語堂左
    耳後方處，致林語堂受有頭皮挫傷之傷勢。張麗娟見小叔被
    莊岳陵毆打，遂衝向莊岳陵，然受到莊芸樺阻攔，張麗娟遂
    基於傷害之犯意，持安全帽毆打莊芸樺數下，致莊芸樺受頭
    部外傷併腦震盪之傷勢。
二、案經林育如、莊欣霓、莊芸樺、林語堂訴請彰化縣警察局鹿
    港分局報告臺灣彰化地方檢察署檢察官偵查起訴。
    理    由
壹、有罪部分：
一、認定犯罪事實所憑之證據及認定之理由：
　　被告張麗娟坦承有於上開時間、地點誹謗莊芸樺，並持安全
    帽毆打莊芸樺，導致莊芸樺受傷；被告林育如坦承有於上開
    時間、地點與莊欣霓互相拉扯頭髮，導致莊欣霓受傷；被告
    莊岳陵坦承有於上開時間持鋁棒毆打林語堂，導致林語堂受
    傷之事實，並均為認罪之表示。被告莊欣霓則坦承有於上開
    時間、地點，於順泰宮內與林育如發生口角，惟矢口否認有
    何傷害林育如之犯行，辯稱：我那天是約在廟裡跟廖科溢談
    事情，林育如一來就扯我頭髮，我整個頭被扯到頭向下，根
    本無力反擊，沒有打林育如等語。經查：
　㈠犯罪事實一㈠部分：
　⒈林育如騎乘機車搭載張麗娟、林語堂獨自騎乘一輛機車，3人
    於109年4月26日凌晨3時54分許到達順泰宮外，張麗娟頭戴
    安全帽立即衝進順泰宮內，林育如則頭戴安全帽停妥機車後
    進入順泰宮內、林語堂則停妥機車、卸下安全帽後走進順泰
    宮內，不久林育如、莊欣霓、廖科溢、張麗娟、林語堂於凌
    晨4：01分許走出順泰宮，於順泰宮外之廣場繼續口角之事
    實，有順泰宮廣場之監視器影片為證，並經本院於準備程序
    、審理程序勘驗上開影片，製有勘驗筆錄並截圖在卷。
　⒉被告林育如衝進順泰宮內時，將安全帽脫下交給媳婦張麗娟
    ，見廖科溢與莊欣霓確實於該處，即與莊欣霓發生口角，被
    告林育如與被告莊欣霓即各基於傷害之犯意，互扯頭髮並於
    地上拉扯扭打，致莊欣霓受頭皮挫傷併臉部擦傷、左肩及左
    大腿挫傷、左下背挫傷等傷勢；林育如則受有頭皮挫傷、唇
    擦傷、左膝、左胸壁及右肩擦傷等傷勢之事實，除被告林育
    如之自白外，核與證人廖科溢之證述、證人兼被告張麗娟之
    證述大致相符，並有診斷證明書為證（偵卷第117頁、第127
    頁），足證被告莊欣霓與林育如確實有互相拉扯、推擠之情
    事；另可從廣場監視器畫面可見，莊欣霓走出順泰宮後手一
    直撫揉頭皮等情，業經本院當庭勘驗監視器影像，有勘驗筆
    錄及截圖為證，足證莊欣霓確實遭被告林育如用力拉扯頭髮
    ，另可佐證被告莊欣霓與被告林育如確實在順泰宮內發生肢
    體衝突。
　⒊被告莊欣霓固以上情置辯，並提出其與廖科溢之LINE對話內
    容為證（偵卷第147至151頁），惟從上開LINE對話內容可知
    ，被告莊欣霓雖然有在LINE中向廖科溢表示自己在第一次衝
    突時沒有毆打林育如，然該部分僅為被告莊欣霓自己之說詞
    ，而從對話內容中，廖科溢一開始即向被告莊欣霓表示「我
    媽說 他左手骨折」等語，經被告莊欣霓否認為其毆打時，
    廖科溢則向被告莊欣霓稱「可能撞傷、拉扯中撞到椅子、那
    是因為我們在椅子那邊、在那邊推擠衝突撞的吧」等語，反
    可得證被告莊欣霓與被告林育如在宮廟中確實有推擠、糾纏
    在一起之衝突情節，與被告兼證人林育如所述符合，反與被
    告莊欣霓所述：我頭髮被往下拉，什麼都看不到、無法反抗
    等語不符。
　⒋故被告莊欣霓與被告林育如在順泰宮內互相拉扯、推擠，而
    均導致對方受傷之事實，可堪認定。　
　㈡犯罪事實一㈡部分：　
    莊欣霓與林育如於順泰宮內互相扭打後，莊欣霓遂電話聯繫
    其弟弟莊岳陵、妹妹莊芸樺到場，之後林育如、莊欣霓、廖
    科溢、張麗娟、林語堂於凌晨4：01分許走出順泰宮，於順
    泰宮外之廣場繼續口角之事實，有證人廖科溢之證述，並經
    本院當庭播放監視器影像，製有勘驗筆錄及截圖為證。而莊
    岳陵、莊芸樺於109年4月26日凌晨4時12分許，由莊芸樺駕
    駛車牌號碼000-0000號自小客車搭載莊岳陵到場後，莊岳陵
    、莊芸樺下車，與張麗娟發生口角衝突，因莊芸樺向被告張
    麗娟表示「只有朋友，問題是你們攪成這樣，打我阿姐出氣
    幹嘛，你自己的ㄤ都管不好了」、「阿你不就很厲害」等語
    ，被告張麗娟於氣憤之下，遂回稱：「看你這臉，就知道吃
    毒」等語，有錄音譯文可查（偵查卷第153頁），而莊芸樺
    無任何刑事不法及毒品之前科紀錄，有莊芸樺之刑案資料查
    住紀錄表在卷可查（偵查卷第235頁），足認被告張麗娟自
    白其以不實事項毀損莊芸樺之名譽屬實，被告張麗娟此部分
    之犯行，可堪認定。
　㈢犯罪事實一㈢部分：　　
    被告莊岳陵在與被告張麗娟口角爭執中，跑到車子副駕駛座
    旁，從車窗外伸手至副駕駛座上拿取鋁棒，持鋁棒衝向張麗
    娟要毆打張麗娟，林語堂見狀攔阻，被告莊岳陵遂持鋁棒揮
    打林語堂，被告莊岳陵嗣後仍欲繼續揮打張麗娟或林語堂，
    然遭廖科溢抱住莊岳陵之身體阻攔，故僅毆打到林語堂一下
    ，而造成林語堂受有頭皮挫傷之傷勢之事實；被告張麗娟見
    被告莊岳陵拿出鋁棒並毆打林語堂，遂持手中之安全帽揮向
    莊岳陵，然受到莊芸樺之阻攔，張麗娟遂基於傷害之犯意，
    持安全帽毆打莊芸樺數下，致莊芸樺受頭部外傷併腦震盪之
    傷勢之事實，除被告莊岳陵、張麗娟之自白外，另均有診斷
    證明書為證，並經本院當庭勘驗監視器影像，製有勘驗筆錄
    並截圖在卷可證。故被告莊岳陵傷害林語堂之犯行、被告張
    麗娟傷害莊芸樺之犯行，均可認定。
  ㈣從而，本件事證明確，被告林育如傷害莊欣霓、被告莊欣霓
    傷害林育如、被告張麗娟誹謗及傷害莊芸樺、被告莊岳陵傷
    害林語堂之犯行，各堪以認定，均應依法論科。
二、論罪科刑：
  ㈠核被告林育如、被告莊欣霓、被告莊岳陵所為，分別係犯刑
    法第277條第1項之傷害罪；被告張麗娟所為，係犯刑法第31
    0條第1項之誹謗罪及第277條第1項之傷害罪。被告張麗娟上
    開2行為，犯意各別、行為不同，應分論併罰。
　㈡被告莊岳陵前於107年間，因酒後駕車之公共危險案件，經本
    院以判決有期徒刑3月，併科罰金新臺幣15,000元確定，其
    入監執行後，於107年12月5日徒刑執行完畢出監等情，有臺
    灣高等法院被告前案紀錄表在卷可按。其受徒刑執行完畢後
    ，5年以內故意再犯本件有期徒刑以上之罪，為累犯。復參
    其所犯前開案件與本案均屬故意犯罪，可認其對前次刑罰反
    應力薄弱，倘加重最低法定刑，亦無罪刑不相當或過苛之情
    形，爰依刑法第47條第1項之規定加重其刑。
  ㈢本院審酌：
　⒈本案發生之起因，源於被告林育如之子、張麗娟之夫廖科溢
    對於婚姻不忠，然被告莊欣霓明知廖科溢為有婦之夫，且與
    張麗娟結褵20幾年，育有三名子女，卻仍與廖科溢有逾越社
    交正常禮儀之來往，造成被告張麗娟、林育如家庭失和，本
    案發生之日，被告莊欣霓又與廖科溢於凌晨單獨會面，因而
    造成本案衝突，除廖科溢本身行為不當外，被告莊欣霓亦有
    可非難之處。
　⒉被告莊欣霓在與被告林育如互相拉扯後，電話聯繫其弟妹到
    來，而莊芸樺及莊岳陵到場後，從莊芸樺對被告張麗娟叫囂
    稱「你自己的ㄤ都管不好了」、「阿你不就很厲害」等語，
    可知莊芸樺、莊岳陵來之前，均已知悉被告張麗娟之家庭遭
    其姐介入而失和，被告莊岳陵於發生爭執時，更立即可從副
    駕駛座上拿出鋁棒毆打他人，可認被告莊岳陵早已預計有動
    手之可能，而準備好行兇之工具。
  ⒊本案一切不當根源來自於被告林育如之子的婚外情，然被告
    林育如一味指謫莊欣霓，而演變成兩人互相拉扯的情形，且
    從監視器畫面可見，被告莊欣霓與被告林育如互相拉扯後，
    莊欣霓即一直撫摸頭部，足認被告林育如拉扯莊欣霓之力道
    頗重，然被告林育如乃出於維護其兒媳之心，動機上情有可
    原。被告張麗娟家庭受到莊欣霓侵害，並受到知情的莊芸樺
    以言語刺激，因而對莊芸樺為誹謗之言論，然被告張麗娟為
    上開誹謗言語時，該處除雙方至親之人，即被告4人、廖科
    溢、林語堂、莊芸樺外，無其他人得以聽聞，對於告訴人莊
    芸樺名譽之影響相當輕微。而被告張麗娟雖猛力毆打莊芸樺
    ，造成莊芸樺因而住院觀察數日，然乃因被告莊岳陵先持鋁
    棒毆打林語堂，並意圖繼續攻擊，被告張麗娟方才反擊，並
    在受到莊芸樺之阻擋後，持安全帽猛擊莊芸樺。故本案衝突
    被告雙方均出自於維護自己家人之心態，且被害人各自之傷
    勢均非嚴重。
　⒋另審酌被告林育如、張麗娟、莊岳陵坦承犯行之態度；被告
    張麗娟與被告林育如為婆媳關係，與配偶育有三名子女，丈
    夫經營公公留下的回收場，除操持家務、照顧子女外，另照
    顧重病的公公直到公公過世，並在家中經營之公司負責記帳
    ；被告林育如則在家協助媳婦操持家務；被告莊欣霓高職畢
    業之學歷，之前於理容公司上班，因而結識廖科溢；被告莊
    岳陵高中肄業之學歷等一切情況，分別量處如主文所示之刑
    ，並分別諭知易科罰金及易服勞役之折算標準。
三、扣案被告莊岳陵用以毆打告訴人林語堂之鋁棒，為本案犯罪
    所用之物，為被告莊岳陵所有，且攜帶之目的顯然就是要用
    來攻擊他人所用，應依刑法第38條第2項沒收。至於被告張
    麗娟用以毆打莊芸樺之安全帽一頂，為日常生活用品，被告
    張麗娟用以作為犯罪工具純屬偶然，沒收無任何刑法上的重
    要性，無宣告沒收之必要。
貳、無罪部分：
一、公訴意旨略以：被告張麗娟於109年4月26日凌晨3時30分（
    應為3時54分）許，在順泰宮旁（應為順泰宮內），見林育
    如與莊欣霓各基於傷害之犯意，互扯頭髮並於地上拉扯扭打
    時，張麗娟遂基於與林育如共同傷害莊欣霓身體之犯意聯絡
    ，於林育如與莊欣霓扭打之時，持安全帽敲打莊欣霓之身體
    部位，致莊欣霓受頭皮挫傷併臉部擦傷、左肩及左大腿挫傷
    、左下背挫傷等傷勢，因認被告張麗娟涉犯刑法第277條第1
    項之傷害罪嫌。
二、犯罪事實應依證據認定之，無證據不得認定犯罪事實；不能
    證明被告犯罪者，應諭知無罪之判決，刑事訴訟法第154條
    第2 項、第301條第1項分別定有明文。又認定不利於被告之
    事實，須依積極證據，苟積極證據不足為不利於被告事實之
    認定時，即應為有利於被告之認定；又刑事訴訟法第161條
    第1項規定：檢察官就被告犯罪事實，應負舉證責任，並指
    出證明之方法。因此，檢察官對於起訴之犯罪事實，應負提
    出證據及說服之實質舉證責任。倘其所提出之證據，不足為
    被告有罪之積極證明，或其指出證明之方法，無從說服法院
    以形成被告有罪之心證，基於無罪推定之原則，自應為被告
    無罪判決之諭知；再按告訴人之指訴，係以使被告判罪處刑
    為目的，自不得以其指訴為被告犯罪之唯一證據（最高法院
    84年度台上字第5368號判決意旨參照）
三、公訴意旨認被告張麗娟涉犯刑法第277條第1項之傷害罪嫌，
    無非係以告訴人莊欣霓之指訴、莊欣霓所提出之診斷證明書
    、證人林育如、證人廖科溢之證述為其主要論據。
四、訊據被告張麗娟固坦承有與林育如於上開時間先後進入順泰
    宮，並親眼見林育如與莊欣霓扭打在一起之事實，惟堅詞否
    認有何傷害犯行，辯稱：我婆婆把安全帽脫下來給我後我就
    拿在手上，之後我看到婆婆跟莊欣霓扭打在一起，想要拉開
    他們，我手上掛著安全帽可能有碰到她，但沒有拿安全帽打
    莊欣霓等語。經查：
　㈠告訴人莊欣霓固證述稱：張麗娟攻擊我的身體，我當時跪在
    地上，不知道當時發生什麼事等語，並提出診斷證明書為證
    。然告訴人莊欣霓於上開時間、地點與林育如互相拉扯倒地
    而受傷，故上開診斷證明書之傷勢，無從認定乃被告張麗娟
    所造成。而證人林育如於本院審理時及偵查中均證稱：我沒
    看到張麗娟有拿安全帽打莊欣霓，我只知道張麗娟要保護我
    等語（偵查卷第246頁）；證人廖科溢於本院審理時，則以
    被告張麗娟配偶身分拒絕證言。而從上開證人林育如之證述
    ，被告張麗娟縱使手上安全帽有碰到莊欣霓，其目的亦是為
    了讓林育如與莊欣霓分開，而非要與林育如共同毆打莊欣霓
    ，而難認被告張麗娟與林育如有共同傷害之犯意聯絡。故本
    件被告張麗娟有毆打告訴人莊欣霓之事實，僅有告訴人莊欣
    霓之單一證述，且縱使被告張麗娟手上安全帽確實有碰到莊
    欣霓，亦無法證明有導致莊欣霓成傷。
　㈡從而，本件僅有告訴人莊欣霓之證述證明被告張麗娟有毆打
    告訴人莊欣霓並導致莊欣霓成傷，此部分之證據在客觀上未
    達於通常一般人均不致有所懷疑，得確信其為真實之程度，
    而尚有合理之懷疑存在，本院無從形成被告有罪之確信，揆
    諸前揭說明，自應為無罪之諭知。
據上論斷，應依刑事訴訟法第299條第1項前段、第301條第1項，
判決如主文。
本案經檢察官童志曜提起公訴，檢察官陳昭蓉到庭執行職務。
中　　華　　民　　國　　111 　年　　3 　　月　　10　　日
                  刑事第二庭   審判長法官  葉明松
                               法      官  陳薏伩
                               法      官  陳怡潔
以上正本證明與原本無異。
如不服本判決應於收受判決後20日內向本院提出上訴書狀，並應
敘述具體理由。其未敘述上訴理由者，應於上訴期間屆滿後20日
內向本院補提理由書( 均須按他造當事人之人數附繕本) 「切勿
逕送上級法院」。
告訴人或被害人對於判決如有不服具備理由請求檢察官上訴者，
其上訴期間之計算係以檢察官收受判決正本之日期為準。
中　　華　　民　　國　　111 　年　　3 　　月　　10　　日
                               書  記  官  謝儀潔

附錄本案論罪科刑法條：
中華民國刑法第277條
傷害人之身體或健康者，處5年以下有期徒刑、拘役或50萬元以
下罰金。
犯前項之罪，因而致人於死者，處無期徒刑或7年以上有期徒刑
；致重傷者，處3年以上10年以下有期徒刑。

中華民國刑法第310條
意圖散布於眾，而指摘或傳述足以毀損他人名譽之事者，為誹謗
罪，處1年以下有期徒刑、拘役或1萬5千元以下罰金。
散布文字、圖畫犯前項之罪者，處2年以下有期徒刑、拘役或3萬
元以下罰金。
對於所誹謗之事，能證明其為真實者，不罰。但涉於私德而與公
共利益無關者，不在此限。